臺灣高等法院臺中分院民事裁定
110年度上字第43號
上  訴  人  廖家豪  
            廖珮妏  
共      同
訴訟代理人  賴衍輔律師
            邱亮儒律師
上  訴  人  陳寶鳳  
訴訟代理人  涂朝興律師
上列當事人間請求拆屋還地等事件，兩造對於本院110年度上字
第43號判決各自提起上訴，本院裁定如下：
    主  文
廖家豪、廖珮妏所溢繳第一審裁判費新臺幣陸佰伍拾玖元，應予
返還。
陳寶鳳應於本裁定正本送達翌日起柒日內，補繳第一審裁判費新
臺幣柒佰玖拾貳元。
廖家豪、廖珮妏應於本裁定正本送達翌日起柒日內，補繳第二審
、第三審裁判費各新臺幣貳萬捌仟零陸拾陸元。
    理  由
一、本件上訴人廖家豪、廖珮妏本訴以上訴人陳寶鳳為被告，起
    訴聲明：「一、確認廖家豪與陳寶鳳間就坐落臺中市○○區○○
    段00000○00000地號土地（下分稱A地、B地）如臺中市雅潭
    地政事務所109年7月23日鑑測土地複丈成果圖（下稱附圖）
    編號A所示之未辦保存登記建物（下稱A屋）於使用期限內有
    租賃關係存在。二、請求核定A屋之每月租金為新臺幣（下
    同）17,640元。三、陳寶鳳應自民事訴之變更暨反訴答辯狀
    繕本送達翌日起至前開租賃關係消滅之日止，按月給付廖家
    豪17,640元。四、陳寶鳳應將坐落同段121-1地號土地（下
    稱C地）如附圖編號B所示面積62平方公尺之未辦保存登記建
    物（下稱B屋）拆除，並將土地交還予廖家豪。五、陳寶鳳
    應自民事訴之變更暨反訴答辯狀繕本送達翌日起至回復原狀
    騰空返還第四項所示土地之日止，按月給付相當於租金之不
    當得利868元予廖家豪。六、陳寶鳳應將門牌號碼臺中市○○
    區○○路○段000號房屋（下稱C屋）全部遷讓返還廖珮妏。七
    、陳寶鳳自民事訴之變更暨反訴答辯狀繕本送達翌日起至遷
    讓返還第六項房屋之日止，按月給付相當於租金之不當得利
    2,753元予廖珮妏」（見原審卷二44頁）。查上開起訴聲明
    第1、2、3項雖屬不同訴訟標的，但自經濟上觀之，其訴訟
    目的一致，不超出終局標的即請求被告給付租賃關係存在期
    間之租金，應依民事訴訟法第77條之1第2項、第77條之2第1
    項後段及第77條之10規定，擇一以廖家豪聲明請求陳寶鳳按
    月給付法院核定每月租金數額，計算權利存續期間10年之租
    金總數為2,116,800元（計算式：17,6401210＝2,116,800
    元）定其訴訟標的之價額；第4項聲明請求拆除B屋及返還無
    權占有土地部分予廖家豪部分，應依B屋占用C地面積62平方
    公尺為準，按起訴時交易價額即109年度公告現值每平方公
    尺15,500元（見原審卷一201、449頁）核算，其訴訟標的價
    額核定為961,000元（計算式：15,50062＝961,000）；第6
    項聲明請求遷讓C屋予廖珮妏部分，按C屋之109年度房屋稅
    籍證明書核定課稅現值金額（見原審卷一149頁），核定訴
    訟標的之價額為250,700元；至第5、7項聲明係附帶請求相
    當於租金損害之不當得利，無須併算其價額。故廖家豪、廖
    珮妏一審起訴之訴訟標的價額共計為3,328,500元（計算式
    ：2,116,800＋961,000＋250,700＝3,328,500），應徵第一審
    裁判費33,967元，廖家豪、廖珮妏繳納第一審裁判費34,626
    元（見原法院豐司補字卷16頁、原審卷一23、25頁），應退
    還溢繳之659元（計算式：34,626－33,967＝659）。
二、陳寶鳳於原審對廖家豪、廖珮妏提起反訴，聲明：「一、廖
    家豪應將A、B地移轉登記為陳寶鳳所有。二、廖家豪應將C
    地移轉登記為陳寶鳳所有。三、廖珮妏應將C屋及其坐落之
    臺中市○○區○○段000地號土地（下合稱沙鹿房地）移轉登記
    為陳寶鳳所有」（見原審卷一173至175頁）。查上開反訴聲
    明係請求移轉A、B、C地及沙鹿房地所有權登記予陳寶鳳，
    以A、B、C地土地109年度公告現值每平方公尺15,500元，並
    按土地面積依序64平方公尺、62平方公尺、67平方公尺計算
    （見原審卷一197至201、449頁），及C屋109年度課稅現值
    為250,700元，坐落基地之109年度公告現值為每平方公尺10
    ,300元，面積為76.61平方公尺（見原審卷一203頁），反訴
    之訴訟標的價額核定為4,031,283元（計算式：15,50064＋1
    5,50062＋15,50067＋10,30076.61＋250,700元＝4,031,283
    ），應徵第一審裁判費40,996元，陳寶鳳於第一審僅繳納裁
    判費40,204元（見原審卷一184頁），尚應補繳792元（計算
    式：40,996－40,204＝792）。
三、原審就本訴部分判決駁回廖家豪、廖珮妏之請求；就反訴部
    分則命廖家豪將C地、廖珮妏將沙鹿房地移轉登記為陳寶鳳
    所有，駁回陳寶鳳其餘反訴之請求。廖家豪、廖珮玟不服，
    提起上訴，廖家豪並為部分訴之變更，廖家豪、廖珮玟之上
    訴聲明：「㈠原判決關於⒈駁回廖家豪後開第㈡、㈢項之訴及第
    ㈡項部分假執行之聲請；⒉駁回廖珮妏後開第㈣、㈤項之訴及第
    ㈣項部分假執行之聲請；⒊命廖家豪、廖珮玟分別將C地、沙
    鹿房地移轉登記為被上訴人所有部分，及該部分假執行之宣
    告，均廢棄。㈡被上訴人應將B屋（面積62平方公尺）拆除，
    並將占用之C地返還廖家豪。㈢被上訴人應自民事訴之變更暨
    反訴答辯狀繕本送達翌日起，至返還C地之日止，按月給付8
    68元予廖家豪。㈣被上訴人應將C屋騰空遷讓返還予廖珮妏。
    ㈤被上訴人應自民事訴之變更暨反訴答辯狀繕本送達翌日，
    至遷讓返還C屋之日止，按月給付2,753元予廖珮妏。㈥上開
    廢棄⒊部分，被上訴人在第一審之反訴及及假執行之聲請均
    駁回。」。廖家豪變更之訴聲明：「㈠被上訴人應將A、B地
    上之A屋（面積126 平方公尺）拆除，並將占用之A、B地返
    還廖家豪。㈡被上訴人應自民事聲明上訴狀繕本送達翌日起
    ，至返還A、B地之日止，按月給付1,764元予廖家豪」。就
    上訴聲明㈡請求拆除B屋及返還無權占有土地部分予廖家豪部
    分，應依B屋占用C地面積62平方公尺為準，按起訴時交易價
    額即109年度公告現值每平方公尺15,500元核算，其訴訟標
    的價額核定為961,000元（計算式：15,50062＝961,000）；
    就上訴聲明㈣請求遷讓C屋予廖珮妏部分，以C屋之109年度房
    屋稅籍證明書核定課稅現值金額，核定訴訟標的之價額為25
    0,700元；至第㈢、㈤項聲明係附帶請求相當於租金損害之不
    當得利，無須併算其價額。上訴聲明㈥請求駁回將C地、沙鹿
    房地返還陳寶鳳部分，按C地土地109年度公告現值每平方公
    尺15,500元，土地面積67平方公尺計算，及C屋109年度課稅
    現值為250,700元，坐落基地之109年度公告現值為每平方公
    尺10,300元，面積為76.61平方公尺計算，訴訟標的價額核
    定為2,078,283元（計算式：15,50067＋10,30076.61＋250,
    700＝2,078,283）。另廖家豪變更之訴請求返還占用之A、B
    地，應以其為訴之變更時即110年度之公告現值均為每平方
    公尺15,800元（見本院卷○000-000頁之土地公告現值查詢結
    果頁面資料），按占用總面積126平方公尺計算，訴訟標的
    價額核定為1,990,800元（計算式：15,800126＝1,990,800
    ）。故廖家豪、廖珮妏上訴利益及廖家豪變更之訴訴訟標的
    價額共計5,280,783元（計算式：961,000＋250,700＋2,078,2
    83＋1,990,800＝5,280,783），應徵第二審裁判費80,056元，
    扣除廖家豪、廖珮妏已繳納51,990元（見本院卷一19頁），
    尚應補繳第二審裁判費28,066元。又本院駁回廖家豪、廖珮
    妏之上訴及變更之訴，廖家豪、廖珮妏不服提起上訴，應徵
    第三審裁判費80,056元，廖家豪、廖珮妏僅繳納51,990元，
    尚應補繳第三審裁判費28,066元。
四、陳寶鳳對第一審判決其反訴敗訴部分全部提起附帶上訴，聲
    明：「㈠原判決關於駁回被上訴人後開第㈡項部分廢棄。㈡廖
    家豪應將A、B地移轉登記為被上訴人所有」，其附帶上訴利
    益以A、B地109年度公告現值每平方公尺15,500元，並按土
    地面積依序64平方公尺、62平方公尺計算為1,953,000元（
    計算式：15,50064＋15,50062＝1,953,000），應徵第二審
    裁判費30,606元，陳寶鳳已繳足（見本院卷一487頁）。又
    本院駁回陳寶鳳之附帶上訴，陳寶鳳不服提起上訴，應徵第
    三審裁判費30,606元，陳寶鳳業已繳納完畢。
五、按訴訟費用如有溢收情事者，法院應依聲請並得依職權以裁
    定返還之，民事訴訟法第77條之26第1項定有明文。又上訴
    不合程式或有其他不合法之情形而可以補正者，原第一審法
    院應定期間命其補正，如不於期間內補正，應以裁定駁回之
    ，民事訴訟法第442條第2項定有明文。據上，廖家豪、廖珮
    妏繳納之第一審裁判費有上開溢繳情事，依法即應返還；另
    兩造尚應補繳前述第一、二、三審裁判費，茲限兩造分別於
    收受本裁定正本翌日起7日內補繳，爰裁定如主文。
中　　華　　民　　國　　111 　年　　4 　　月　　26　　日
        　　              民事第八庭  
　　　　　　　                審判長法　官  杭起鶴
　　　　　　　　　　　　　　        法　官  吳國聖
　　　　　　　　　　　　　　　      法　官  黃裕仁
正本係照原本作成。
核定訴訟標的價額部分，如不服裁定得於收受送達後10日內向本
院提出抗告理由狀，並繳納抗告費新台幣1,000元。因疫情而遲
誤不變期間，得向法院聲請回復原狀。
命補繳裁判費部分不得抗告。 
                                    書記官  王麗珍
　　　　　　　　　　　　　　　　　　
中　　華　　民　　國　　111 　年　　4 　　月　　26　　日